【裁判字號】    98,交聲,1907
【裁判日期】    981030
【裁判案由】    交管條例聲異
【裁判全文】
臺灣板橋地方法院刑事裁定            98年度交聲字第3507號
原處分機關  交通部公路總局臺北區監理所板橋監理站
異  議  人  李湘岳
即受處分人
上列受處分人即異議人因違反道路交通管理處罰條例案件，對於
交通部公路總局臺北區監理所板橋監理站民國98年9 月16日所為
之板監裁字第裁41-C00000000號裁決處分，聲明異議，本院裁定
如下：
    主    文
原處分關於罰鍰新臺幣肆萬伍仟元部分撤銷。
    理    由
一、原處分意旨略以：異議人於民國98年8 月15日20時18分許，
    騎乘車牌號碼GBL-843 號重型機車，行經臺北縣中和市○○
    街308 號前時，因有「酒後駕車，經提供15分鐘以上時間休
    息及提供飲用水，酒精濃度測定值為1.08MG/L」之違規行為
    ，經臺北縣政府警察局交通警察大隊中和第二分隊執勤員警
    當場掣單舉發，並經原處分機關查證違規屬實後，爰依道路
    交通管理處罰條例第35條第1 項第1 款、第24條第1 項第2
    款（原裁決書漏載第24條第1 項第2 款）之規定，裁處罰鍰
    新臺幣（下同）45000 元，並吊扣其駕駛執照12個月，且施
    以道安講習（對吊扣駕駛執照及道安講習處分部分，異議人
    未異議）。
二、異議意旨略以：異議人家中因有一中風父親需要照顧，所以
    異議人妻子沒有在工作，家裡僅靠異議人一人賺錢養家，尚
    有3 個讀國中的小孩要唸書，法院（按為臺灣板橋地方法院
    檢察署檢察官之誤繕）已經判罰30000 元了，可不可以不要
    再繳監理站45000 元，或是不要罰那麼多錢；爰聲明異議，
    請求撤銷原處分云云。
三、按汽車駕駛人飲用酒類或其他類似物後其吐氣所含酒精濃度
    超過每公升0.25毫克或血液中酒精濃度超過百分之0.05以上
    者，不得駕車，道路交通安全規則第114 條第2 款定有明文
    。又汽車駕駛人，駕駛汽車經測試檢定，酒精濃度超過規定
    標準者，處1 萬5 千元以上6 萬元以下罰鍰，並當場移置保
    管該汽車及吊扣其駕駛執照1 年；因而肇事致人受傷者，並
    吊扣其駕駛執照2 年；致人重傷或死亡者，吊銷其駕駛執照
    ，並不得再考領，道路交通管理處罰條例第35條第1 項第1
    款亦有明文；再汽車駕駛人，有同法第35條第1 項規定之情
    形者，應接受道路交通安全講習，道路交通管理處罰條例第
    24條第1 項第2 款亦規定甚明。惟按「一行為同時觸犯刑事
    法律及違反行政法上義務規定者，依刑事法律處罰之。但其
    行為應處以其他種類行政罰或得沒入之物而未經法院宣告沒
    收者，亦得裁處之。前項行為如經不起訴處分或為無罪、免
    訴、不受理、不付審理之裁判確定者，得依違反行政法上義
    務規定裁處之。」，行政罰法第26條定有明文；又「緩起訴
    期間內，有下列情形之一者，檢察官得依職權或依告訴人之
    聲請撤銷原處分，繼續偵查或起訴：一於期間內故意更犯有
    期徒刑以上刑之罪，經檢察官提起公訴者。二緩起訴前，因
    故意犯他罪，而在緩起訴期間內受有期徒刑以上刑之宣告者
    。三違背第253 條之2 第1 項各款之應遵守或履行事項者」
    ，刑事訴訟法第253 條之3 第1 項亦規定甚明，即經檢察官
    為「緩起訴」處分者，於「緩起訴」之猶豫期間內，最終是
    否會被檢察官提起公訴，尚懸而未定，亦即「緩起訴」處分
    於猶豫期間內尚未具有實質之確定力，檢察官於緩起訴期間
    內，可對被告為繼續觀察，如被告顯無反省警惕之情或根本
    欠缺反省警惕之能力，檢察官仍得依職權或依告訴人之聲請
    ，將被告「緩起訴」處分撤銷；從而，緩起訴期間內，該緩
    起訴處分既仍有被撤銷之可能，此時原處分機關若即逕為行
    政裁決，將使受處分人有同時遭受行政處罰及刑事訴追之危
    險，而顯與行政罰法第26條所定一事不二罰之立法意旨相違
    背，準此，自行政罰法第26條規定立法意旨為有利於行為人
    之解釋，應認應受行政裁罰之行為，關於罰鍰部分，同一事
    實雖經緩起訴處分確定，然為避免緩起訴處分嗣於緩起訴期
    間內經撤銷，而發生重覆處罰之情形，行政機關於緩起訴期
    間屆滿前，尚不得逕為與刑罰相類之罰鍰處分；據此：
(一)、查本件異議人即受處分人李湘岳於98年8 月15日20時18分許
    ，騎乘車牌號碼GBL-843 號重型機車，行經臺北縣中和市○
    ○街308 號前時，因有「酒後駕車，經提供15分鐘以上時間
    休息及提供飲用水，酒精濃度測定值為1.08MG/L」之違規行
    為，經臺北縣政府警察局交通警察大隊中和第二分隊執勤員
    警當場掣單舉發，嗣經原處分機關依道路交通管理處罰條例
    第35條第1 項第1 款之規定，裁處罰鍰45000 元，並吊扣其
    駕駛執照12個月，且施以道路交通安全講習等情，有臺北縣
    政府警察局98年8 月15日北縣警交大字第C00000000 號舉發
    違反道路交通管理事件通知單、交通部公路總局臺北區監理
    所板橋監理站98年9 月16日板監裁字第裁41-C00000000號違
    反道路交通管理事件裁決書及酒精測定紀錄表各1 紙附卷可
    稽，且為異議人所不爭執，此部份事實俱堪認定。
(二)、又異議人因上開時地之酒後駕車行為，經警方移送臺灣板橋
    地方法院檢察署檢察官偵查後，業經該署檢察官於98年8 月
    25日以98年度速偵字第4714號對之為緩起訴處分，並令異議
    人立悔過書、於緩起訴處分確定，收到該署檢察官執行緩起
    訴處分命命通知書後2 個月內，向國庫支付3 萬元；復由臺
    灣高等法院檢察署檢察長於98年10月2 日以98年度上職議字
    第10486 號處分書駁回臺灣板橋地方法院檢察署檢察官依職
    權送請再議之聲請而確定（是異議人上開刑事案件之緩起訴
    期間容係自98年10月2 日起至99年10月1 日止）等情，有臺
    灣板橋地方法院檢察署98年度速偵字第4714號偵查卷宗影本
    、臺灣高等法院檢察署檢察長98年度上職議字第10486 號處
    分書影本各1 份附卷可稽；是本件因異議人之前開案件緩起
    訴期間尚未屆滿，該緩起訴處分尚無實質確定力，依上說明
    ，原處分機關尚不得於緩起訴處分實質確定（即緩起訴期間
    屆滿）前，即逕依道路交通管理處罰條例第35條第1 項第1
    款規定裁處罰鍰處分，從而，本件原處分機關就異議人上開
    時地之酒後駕車案件，經檢察官為緩起訴處分確定前（緩起
    訴期間當亦尚未屆滿前），即另逕以異議人酒精濃度超過規
    定標準達1.08MG /L ，對之裁處罰鍰45000 元部分，容有未
    洽，應由本院予以撤銷。
(三)、至於原處分機關於移送書雖表示：依據交通部95年7 月17日
    交路字第0950006986號函略以，緩起訴視為不起訴的一種，
    依行政罰法第26條第2 項規定，經不起訴處分者得依違反行
    政法上義務規定裁處等語，而查前揭函釋則係依據法務部行
    政罰法諮詢小組第1 次會議記錄之結論，認「緩起訴乃附帶
    條件的不起訴處分，亦即是不起訴的一種」等語。惟按法官
    依據法律獨立審判，憲法第80條載有明文，各機關依其職掌
    就有關法規為釋示之行政命令，法官於審判案件時，固可予
    以引用，但仍得依據法律，表示適當之不同見解，並不受其
    拘束；司法行政機關所發司法行政上之命令，如涉及審判上
    之法律見解，僅供法官參考，法官於審判案件時，亦不受其
    拘束（司法院大法官會議解釋釋字第216 號解釋意旨參照）
    ，是前開交通部函釋，僅供本院參考，本院並不受其拘束，
    併此敘明。
四、依道路交通管理處罰條例第87條第2 項、道路交通案件處理
    辦法第20條，裁定如主文。
中    華    民    國    98    年    10    月    30    日
                  交通法庭  法  官  陳明偉
以上正本證明與原本無異。
如不服本裁定應於送達後5 日內向本院提出抗告狀。
                            書記官  陳玉心
中    華    民    國    98    年    10    月    30    日


司法院資訊處製作；財團法人民間司法改革基金會備份。
